臺灣高雄地方法院刑事判決　　　　　　　　　　　　　　九十年度訴字第四四二號
　　公　訴　人　台灣高雄地方法院檢察署檢察官
　　被　　　告　甲○○○
右列被告因偽造文書等案件，經檢察官提起公訴（八十九年度偵字第二０六四二號及
第二二二七０號），本院判決如左：
    主  文
甲○○○共同行使偽造私文書，足以生損害於他人，處有期徒刑貳月，如易科罰金，
以參佰元折算壹日。
偽造之「勝詮營業所」印章壹枚及國華人壽公司業務人員所得明細表壹張上之「勝詮
營業所」之印文共壹枚，均沒收。
    事  實
一、甲○○○明知自己並非國華人壽保險股份有限公司（下簡稱國華人壽公司）之專
    員，其竟仍與國華人壽公司人員乙○○（另經本院判處有期徒刑五月）基於共同
    行使偽造私文書及詐欺取財之犯意聯絡，於民國八十八年十二月間，由乙○○利
    用其任職在國華人壽公司之便，先由其於不詳時間及地點，利用不知情印章店店
    員，偽刻國華人壽公司「勝詮營業處」之印鑑一枚，並蓋於甲○○○之國華人壽
    公司業務人員所得明細表（八十八年十二月份）上，而偽造甲○○○之所得明細
    表之私文書，足生損害於國華人壽公司。乙○○並代為填寫萬泰商業銀行小額循
    環信用貸款申請書之申請金額欄、基本資料欄、公司資料欄、聯絡人資料欄後，
    並偕同甲○○○前往位在高雄縣鳳山市○○路一六五之三號之萬泰商業銀行鳳山
    分公司，由甲○○○親自在萬泰商業銀行小額循環信用貸款申請書上申請人暨同
    意書人欄簽章，再將上開申請書連同前開偽造之所得明細表交付予不知情之萬泰
    商業銀行鳳山分公司承辦人員而行使，足以生損害於國華人壽公司對於薪資管理
    及萬泰商業銀行對於核發貸款申請之正確性，且致使萬泰商業銀行陷於錯誤，而
    於八十八年十二月間，核准貸款新台幣（下同）三十萬元予甲○○○。甲○○○
    旋於以核發之現金救急卡提款五萬元之金額，並將部分款項交予乙○○。嗣因甲
    ○○○未依約繳納本息，經萬泰商業銀行向國華人壽公司查詢，始知上情。
二、案經萬泰銀行訴請台灣高雄地方法院檢察署檢察官偵查起訴。
    理  由
一、訊據被告甲○○○對於右揭犯罪事實坦承不諱，核與告訴人代理人余品文於本院
    審理時供述相符，另據證人王毓慧即告訴人之徵信人員於本院證述明確，另有萬
    泰銀行業務人員所得明細表、小額循環信用貸款申請書客戶明細交易表及悔過書
    各乙份等資料附卷可按，本件事證明確，被告甲○○○犯行應以認定。
二、核被告甲○○○所為，係犯刑法第二百十六條、第二百十條之行使偽造私文書罪
    ，第三百三十九條第一項之詐欺取財罪。又同案被告乙○○利用不知情之店員偽
    造國華人壽公司「勝詮營業所」之印章，為間接正犯。同案被告乙○○於國華人
    壽業務人員所得明細表上蓋用「勝詮營業所」之印章之偽造印文行為，均為偽造
    私文書之部分行為；又其偽造該私文書後復持以行使，其偽造之低度行為，應為
    行使上開偽造私文書之高度行為所吸收，均不另論罪。被告甲○○○就前開犯行
    ，與同案被告乙○○有犯意聯絡及行為分擔，為共同正犯。又被告甲○○○係以
    行使偽造私文書之方法以達詐欺取財之目的，是其所犯上開二罪有方法目的之牽
    連關係，應依刑法第五十五條規定從一重之行使偽造私文書罪處斷。爰審酌被告
    甲○○○之犯罪動機、目的、對告訴人萬泰商業銀行造成之損害，且其迄今仍未
    賠償告訴人之損失，惟念其犯後坦承犯行態度良好等一切情狀，酌情量處如主文
    所示之刑。又刑法第四十一條業已於九十年一月十日修正公布，並於同年月十二
    日生效，其第一項前段規定為「犯最重本刑為五年以下有期徒刑以下之刑之罪，
    而受六個月以下有期徒刑或拘役之宣告，因身體、教育、職業、家庭之關係或其
    他正當事由，執行顯有困難者，得以一元以上三元以下折算一日，易科罰金。」
    ，本件被告甲○○○犯罪時間雖在上開條文修正生效前，然依刑法第二條第一項
    前段規定，行為後法律有變更者，應適用裁判時之法律，故依刑法第二條第一項
    前段之規定，就被告甲○○○所宣告之刑諭知易科罰金之折算標準。
三、同案被告乙○○偽造之「勝詮營業所」印章一枚，雖未扣案，然並無證據證明已
    經滅失，仍應依刑法第二百十九條規定宣告沒收。被告甲○○○之國華人壽公司
    業務人員所得明細表一張上之「勝詮營業所」之印文一枚，依刑法第二百十九條
    規定沒收之。至同案被告乙○○偽造之被告甲○○○之國華人壽公司業務人員所
    得明細表一張，因同案被告乙○○已向告訴人萬泰銀行行使，並非被告乙○○所
    有，依法不予沒收，併此敘明。
據上論斷，應依刑事訴訟法第二百九十九條第一項前段，刑法第二條第一項前段、第
二十八條、第二百十六條、第二百十條、第三百三十九條第一項、第五十五條、修正
後第四十一條第一項、第二百十九條，罰金罰鍰提高標準條例第一條前段、第二條，
判決如主文。
本案經檢察官朱婉綺到庭執行職務。
中      華      民      國    九十一    年      十      月    二十五    日
                                    臺灣高雄地方法院刑事第五庭
                                        審判長法  官    吳永宋
                                              法  官    林家賢
                                              法  官    張茹棻
右正本證明與原本無異。
如不服本判決，應於判決送達後十日內，向本院提出上訴狀。
                                              書記官    李忠霖
中      華      民      國    九十一    年      十      月    二十八    日
附錄法條：
刑法第二百一十六條
行使第二百十條至第二百十五條之文書者，依偽造、變造文書或登載不實事項或使登
載不實事項之規定處斷。
刑法第二百一十條
偽造、變造私文書，足以生損害於公眾或他人者，處五年以下有期徒刑。
刑法第三百三十九條第一項
意圖為自己或第三人不法之所有，以詐術使人將本人或第三人之物交付者
，處五年以下有期徒刑、拘役或科或併科一千元以下罰金。
刑法第三百三十九條
意圖為自己或第三人不法之所有，以詐術使人將本人或第三人之物交付者
，處五年以下有期徒刑、拘役或科或併科一千元以下罰金。
以前項方法得財產上不法之利益或使第三人得之者，亦同。
前二項之未遂犯罰之。
